臺灣臺北地方法院民事裁定　　　　　　 100年度抗字第111號
抗　告　人　弘昇工程行
兼　法　定
代　理　人　許啟豐
抗　告　人　弘鍵工程有限公司
兼　法　定
代　理　人　邱婕芸原名邱淑玲.
相　對　人　榮電股份有限公司
法定代理人　葉茂益
上列當事人間請求本票裁定事件，抗告人對於民國100年4月18日
本院所為 100年度票字第3189號之裁定提起抗告，本院裁定如下
：
    主  文
抗告駁回。
抗告程序費用新臺幣壹仟元由抗告人負擔。
    理  由
一、本件聲請人弘昇工程行之法定代理人原為許淑紅，嗣變更為
    許啟豐，有商業登記抄本在卷可稽，復據許啟豐於抗告程序
    中提出書狀聲明承受訴訟，基於程序經濟目的，縱非訟事件
    法並未準用民事訴訟法關於承受訴訟之規定，亦難認其於本
    件抗告非訟事件繫屬中承受訴訟行為為法所不許，有最高法
    院91年度台抗字第53號裁定供參，是其聲明承受訴訟，核無
    不合，應予准許。
二、本件抗告意旨略以：抗告人弘鍵工程有限公司與弘昇工程行
    （原名為昇毅工程行）於民國97年間承攬相對人榮電股份有
    限公司新竹區處竹東區之配電工程（下稱系爭工程），而由
    抗告人於97年4月8日共同簽發金額為新臺幣（下同）1,000,
    000元、到期日為99年9月10日之本票（下稱系爭本票）一紙
    與相對人供做保證。於系爭工程完工後，因相對人通知抗告
    人弘鍵工程有限公司與弘昇工程行合章完成工程保固，本應
    退回本票，惟因相對人駐台電新竹區處人員聲稱系爭本票存
    於臺北總公司，須待向台北總公司呈核取回後再退回予抗告
    人，抗告人亦同意，嗣後因工作繁忙而未再向相對人提及確
    認。而系爭本票係保證至工程完成保固為止，因相對人所承
    攬業主台灣電力股份有限公司新竹區營業處（下稱業主）之
    工程於保固期間，並無任何瑕疵，業主亦已於 99年3月退還
    相對人保固保證金，故抗告人弘鍵工程有限公司及弘昇工程
    行對相對人之保固責任亦已完成，並無無法履行契約之情形
    發生，則系爭本票已不具任何意義，抗告人應無債務償還之
    問題，爰於法定期間內提起抗告，請准廢棄原裁定云云。
三、本件相對人於原審主張：其執有抗告人於民國97年4月8日所
    簽發之本票1紙，金額新臺幣1,000,000元，付款地在相對人
    公司事務所，利息按年息 20%計算，免除作成拒絕證書，到
    期日為 99年9月10日，詎相對人於到期日經提示未獲付款，
    為此聲請原法院裁定准予強制執行。
四、按執票人向本票發票人行使追索權時，得聲請法院裁定後強
    制執行，票據法第 123條定有明文，又付款人為一部分之付
    款時，得要求執票人在票上記載所收金額，並另給收據，此
    於本票亦有準用，票據法第74條第2項及第124條亦有明文。
    本票執票人，依前開規定，聲請法院裁定許可對發票人強制
    執行，性質上係屬非訟事件，此項聲請之裁定及抗告法院之
    裁定，僅依非訟事件程序以審查強制執行許可與否，並無確
    定實體上法律關係存否之效力，如發票人就票據債務之存否
    有爭執時，應由發票人另提起確認之訴，以資解決，此有最
    高法院57年台抗字第76號判例之意旨可資參照。經查，本件
    抗告人所主張系爭本票係用於系爭工程之保證，而系爭工程
    已完成，並無任何瑕疵，業主亦已於 99年3月退還相對人保
    固保證金，抗告人弘鍵工程有限公司及弘昇工程行對相對人
    之保固責任應已完成，而認系爭本票已不具任何意義，應無
    債務償還之問題等情，均係關乎兩造間就票據原因關係尚有
    無存在，抗告人是否仍需負票據上責任等事項，屬實體法上
    之爭執，依上開說明，非訟程序不得加以審究。且抗告人亦
    對系爭本票之簽發無爭執，則原審就系爭本票所為准予強制
    執行之裁定，於法並無不合，至於本件抗告人抗告意旨所爭
    執之前開實體爭執之事項，則應另行提起訴訟，以資解決。
    從而，原裁定為形式上審查後據以裁定准予強制執行，並無
    不當，抗告意旨仍指摘原裁定不當，求予廢棄，委無理由，
    應予駁回。
五、據上論結，本件抗告為無理由，爰依非訟事件法第21條第 2
    項、第24條第1項、第46條，民事訴訟法第495條之1第1項、
    第449條第1項、第78條，裁定如主文。
中    華    民    國   100    年    6     月    23    日
                  民事第七庭審判長  法  官  陶亞琴
                                    法  官  賴錦華
                                    法  官  林麗真
以上正本係照原本作成。
本裁定不得再抗告。
中    華    民    國    100    年    6    月    23    日
                                    書記官  黃靖雅